最高法院刑事裁定　　　　　　　　　　　　　　　　九十一年度台抗字第二六三號
　　抗告人　甲○○
右抗告人因貪污案件，不服台灣高等法院中華民國九十一年四月二十三日駁回聲請再
審之裁定（九十一年度聲再更(一)字第四號），提起抗告，本院裁定如左：
    主  文
抗告駁回。
    理  由
本件原裁定以抗告人甲○○在原法院聲請再審意旨略稱：抗告人前因貪污案件，經原
法院判處罪刑確定，茲因發現下列確實之新證據，足認抗告人應受無罪之判決：(一)證
人廖文武、游宗儒、吳國等人，可證明抗告人確已拆除全部違建，且無收受賄款後
下令停工之情事。(二)基隆市政府工務局於民國八十五年二月十四日及同年七月十七日
拆除另案夾層違建共四件，均拆除至「不堪使用」程度即予結案，有違章建築拆除通
知單、違章建築結案通知單及現場照片影本可證。(三)基隆市政府九十年十一月二十六
日（九０）基府工程字第一０二五六六號函、同年五月二十八日（九０）基府工程字
第０四二二七八號函，亦認拆除違建達於「不堪使用」程度即可，非如原判決所稱必
須「拆除全部」；而抗告人負責拆除之違建，業經違建查報員陳文正於核拆通知單上
載明「列管」及「拆後重建」字樣，足證該違建已經依法拆除，僅其事後再予重建而
已。再，原判決認定抗告人收受賄賂所憑之證人蔡林春、黃建城、曹文俊及共同被告
劉志宏等人之證言，已證明其為虛偽不實。爰依刑事訴訟法第四百二十條第一項第二
款第六款規定，聲請再審等語。惟查：(一)抗告人所舉證人廖文武、游宗儒、吳國等
人，係當日在場執行拆除違建之公務員，屬判決前即已存在之人證；而彼等可否為有
利於抗告人之證明，其證言之真實性如何，非經相當調查不能審認，與發現確實新證
據之要件不合。(二)基隆市政府工務局於八十五年二月十四日及同年七月十七日拆除另
案之違建，與本件之違建情形是否相同，依抗告人所提證物觀之，無從憑辨，且顯非
足以動搖原確定判決，更不得以其他違建之處理情形，作為本件違建已合法拆除之論
據。(三)基隆市政府上開第０四二二七八號、第一０二五六六號函，係本件事實審法院
判決後所作成，該函雖引用前台灣省政府建設廳八十五年五月二十三日建四字第０二
五八五二號函載：「如經主管機關派員勘查認定其現場實際情況，考量拆除技術及安
全確有無法澈底拆除者……得予免拆」等語。但抗告人執行本件違建之拆除「僅拆除
部分木板，即拍照結案」，尚難遽依該函，認考量其違建之拆除技術及安全，確有無
法澈底拆除之情事，自亦不足以動搖原判決所為之事實認定。(四)再審意旨另稱原判決
所憑之蔡林春等人之證言，已證明其為虛偽，但未提出證明其證言為虛偽之確定判決
，均與刑事訴訟法第四百二十條第一項第二款第六款之再審要件不合。因認抗告人聲
請再審為無理由，裁定予以駁回。經核於法尚無違誤。按刑事訴訟法第四百二十條第
一項第六款所謂發現確實之新證據，係指事實審法院判決前已經存在之證據，於判決
時未經發現，不及調查審酌，至其後始行發現，且須可認為確實足以動搖原判決，使
受有罪判決之人應受無罪、免訴、免刑、或輕於原判決所認罪名之判決者而言。又同
條項第二款所謂原判決所憑之證言已證明其虛偽者，除已經確定判決證明為虛偽者外
，必須有相當證據，足以證明其為虛偽，始屬相符。抗告人據以聲請再審之前述理由
，均與法定再審要件不相適合，原裁定已論列綦詳；至證人蔡林春等人之證言，原確
定判決已敘明其斟酌取捨而得心證之理由，屬事實審法院取捨證據及判斷其證明力職
權之適法行使，殊不得對於原判決已摒棄不採之供述資料，憑己見為不同之評價，執
為再審之理由。抗告意旨猶執陳詞，對於裁定內已明白論斷之事項，憑己見砌詞指摘
，其抗告為無理由，應予駁回。抗告意旨復於本院另主張尚有證人陳春鑾、蔡清池、
谷寶山、林源裕等人足為新證據，本院無從斟酌，併予指明。
據上論結，應依刑事訴訟法第四百十二條，裁定如主文。
中      華      民      國    九十一    年      六      月    二十七    日
                              最高法院刑事第四庭
                                  審判長法官  紀  俊  乾
                                        法官  黃  正  興
                                        法官  劉  介  民
                                        法官  陳  東  誥
                                        法官  張  春  福
      右正本證明與原本無異
                                              書  記  官
中      華      民      國    九十一    年      七      月      一      日
